【裁判字號】    90,上更(一),135
【裁判日期】    900726
【裁判案由】    偽造文書
【裁判全文】
臺灣高等法院臺南分院刑事判決             九十年度上更(一)字第一三五號   Ｇ
      上  訴  人
      即  被  告  乙  ○  ○
      選任辯護人  張  文  嘉
右上訴人因偽造文書等案件，不服臺灣臺南地方法院八十七年度訴字第一六二號中華
民國八十七年七月十四日第一審判決（起訴案號：臺灣臺南地方法院檢察署八十七年
度偵字第一三二六號、第二五七九號），提起上訴，本院判決如左：
      主      文
原判決關於乙○○部分撤銷。
乙○○連續行使偽造私文書，足以生損害於他人，處有期徒刑肆月，如易科罰金，以
參佰元折算壹日。偽造之『康泉羊乳促銷宣傳單』拾肆張均沒收。
      事      實
一、乙○○為『嘉南羊乳公司』（下稱『嘉南公司』）台南營業所業務組長，負責台
    南市羊乳推銷工作。緣『嘉南公司』與『康泉乳品股份有限公司』（下稱『康泉
    公司』）業務競爭激烈，『嘉南公司』部分訂戶遭『康泉公司』吸引，改訂『康
    泉公司』生產羊乳，『嘉南公司』業務主任趙家烈（業經原審法院判決無罪確定
    ）乃製作「反（康羊）客戶資料一覽表」，印發予公司內業務組長及業務員，希
    望乙○○等盡力爭取流失之訂戶。詎乙○○為獲得業績獎金，乃設法取得『康泉
    公司』高雄營業所優惠促銷傳單（康泉羊乳在台南地區每瓶售價為新台幣二十五
    元，僅高雄地區因新成立營業所，故於促銷期間每瓶羊乳優惠價為新台幣二十元
    ），於民國八十六年十二月二十一日，在台南市○○路○段一二七號二樓賃居處
    ，以白紙貼住該傳單上電話號碼，私自填上『康泉公司』台南營業所電話號碼，
    並將不知情甲○○所留名片上「甲○○」名字剪下，貼在高雄營業所優惠促銷傳
    單上，而偽造成「甲○○」名義之優惠促銷傳單私文書，然後影印二十份，並基
    於概括之犯意，連續持該偽造傳單影本，在台南地區散發行使，向康泉羊乳訂戶
    諉稱：『康泉公司』羊乳每瓶真正售價為新台幣（下同）二十元，竟售予台南地
    區訂戶每瓶二十五元，價額不一，且康泉羊乳係以「羊乳粉沖泡」而成等語，以
    此方法散布流言，足以生損害於『康泉公司』之信用及甲○○。嗣因客戶取得該
    偽造之優惠促銷傳單，持向『康泉公司』反應，經康泉公司發覺取得該偽造之優
    惠促銷傳單乙份後，指派職員丙○○、謝淑貞於八十六年十二月二十六日計誘乙○○前往台南市○○路○段一九七巷八十三號二樓洽訂羊乳事宜，經丙○○等人
    報警當場查獲，並扣得偽造之康泉羊乳高雄營業所優惠促銷宣傳單十三張（連同
    先前從客戶取得一張共計十四張）、反（康羊）客戶資料一覽表四張。
二、案經甲○○、康泉公司訴請台南市警察局第一分局移送台灣台南地方法院檢察署
    檢察官偵查起訴。
      理      由
一、訊據上訴人即被告乙○○雖供承有偽造『康泉公司』高雄營業所優惠促銷傳單之
    事實，惟矢口否認有行使偽造私文書及損害信用之犯行，辯稱：伊私下製作促銷
    傳單二十份，本意為爭取業績，作為輔助之用，並未大量印製散布，案發時係丙○○偽稱羊乳訂戶，誘騙伊抵達後，即以妨害自由方式強取伊隨身袋子，始搜獲
    該宣傳單，實則伊從未散布行使偽造傳單，且伊自始至終未說過康泉羊乳係使用
    羊奶粉沖泡製成等語。
二、惟查：
（一）右揭事實業據告訴人甲○○、康泉公司指訴綦詳，並經證人丙○○於警訊及偵
      查中證述屬實，復有偽造之康泉羊乳高雄營業所優惠促銷宣傳單十四張（含原
      審卷第七十六頁所附臺灣臺南地方法院檢察署八十七年度保管字第六○二號扣
      押物品清單記載保管於該屬贓物庫之十三張及置於八十七年偵字第一三二六號
      偵查卷第七頁內證物袋之一張，合計十四張）、談話錄音帶一卷、「反（康羊
      ）客戶資料一覽表」四張扣案足資佐證。
（二）至被告乙○○辯稱渠未曾宣稱「康泉羊乳係使用羊奶粉沖泡製成」及本院勘驗
      告訴人提出之錄音帶並無上揭「康泉羊乳係使用羊奶粉沖泡製成」之錄音記錄
      ，惟查被告確有宣稱「康泉羊乳係使用羊奶粉沖泡製成」已據證人丙○○證述
      甚詳，又被告同事即同案共同被告余淑蓮於原審審理中亦供稱：「當天有人打
      電話過來說要訂四瓶羊乳，我和乙○○一起去，我只是去學習的，他們直接問
      康泉羊乳有什麼不好，乙○○就說是用羊奶粉沖泡及在高雄、台南二地價格賣
      得不一樣」（原審卷第四十四頁背面第四行）等語，且被告於本院九十年七月
      四日訊問時經本院訊之「你為何要說告訴人之羊乳是用羊奶粉沖泡而成？」被
      告答稱：「因為業界都是如此攻擊對方」等語明確，是故被告所謂：「渠未曾
      宣稱康泉羊乳係使用羊奶粉沖泡製成，顯與事實不符，應為卸責之詞，不足採
      信，則被告乙○○確有散布不實事實，毀損告訴人康泉公司信用，至為明灼。
      至於告訴人提出之錄音帶無上揭「康泉羊乳係使用羊奶粉沖泡製成」之錄音記
      錄，證人丙○○於本院陳稱「那一段話是在從樓下上三樓到門口時講的，錄音
      是上三樓房內才開始錄音，所以那段話沒有錄到」等語，併此敘明。
（三）又被告辯稱偽造二十張優惠促銷宣傳單未曾使用等語。查被告於警訊及偵查中
      均坦承偽造優惠促銷宣傳單為二十張，案發時當場查獲十三張，於本院九十年
      七月四日訊問時經本院訊之「那七張宣傳單你是否發出去了？」，被告答稱：
      「有可能掉在客戶那裡」等語，另參酌被告乙○○於警訊中所供：因同業競爭
      激烈，為促銷『嘉南公司』羊乳產品，有使用經伊偽造之康泉公司高雄營業所
      優惠促銷傳單，以打擊『康泉公司』信譽，爭取『康泉公司』客戶轉而訂購『
      嘉南公司』羊乳等語（詳警卷第七頁正面最未行至背面第三行），其次參以證
      人丙○○證稱：『康泉公司』於八十六年十二月中旬接獲訂戶反應，指責該公
      司價位不一，經派員查證得知乙○○竄改該公司高雄營業所新開幕優惠促銷傳
      單散發使用，乃偽裝欲訂購『嘉南公司』羊乳，邀約乙○○至伊住處，乙○○
      除強調『嘉南公司』羊乳優點外，並批評『康泉公司』羊乳價位不一，隨即自
      皮包內取出十餘張偽造之康泉公司高雄營業所優惠促銷傳單等語（詳警卷第三
      頁背面至第四頁正面）。若被告乙○○未行使前開偽造優惠促銷傳單，『康泉
      公司』豈會知悉被告乙○○有使用偽造優惠促銷傳單，進而偽裝訂戶，誘出被
      告乙○○查獲移送法辦之理？何況依被告乙○○所供總計偽造前開優惠促銷傳
      單二十張（詳偵查卷第八頁背面第十一行），惟本案查獲時被告僅剩扣得之十
      三張偽造優惠促銷傳單，且證人丙○○於偵查時尚當庭提供客戶所交付之乙張
      ，益徵被告乙○○確有散發行使其偽造之優惠促銷傳單，極臻明確。故被告乙○○前開所辯：伊從未散布行使變造之優惠促銷傳單，係丙○○自行強取其皮
      包搜獲乙節，顯飾卸刑責之詞，委無可採。其行使偽造私文書等犯行，事證明
      確，堪以認定。
三、按將他人制作之文書，更改製作名義人之姓名，雖未變更其他內容，無異假冒他
    人名義無權製作文書，已完全變更該文書之本質，為偽造而非變造。查本件上訴
    人雖僅將前開優惠傳單訂購羊乳部分貼上『甲○○』及其電話，然已更改該文書
    之製作名義人，雖其他內容未予變更，而甲○○既非該傳單之製作人，上訴人又
    未獲得其同意授權，竟以「甲○○」為上開傳單之製作名義人，是為無權製作甲○○之文書復持以行使，依上所述，應論以行使偽造私文書之罪刑。核被告乙○○所為，係犯刑法第二百十六條、第二百十條行使偽造私文書罪、同法第三百十
    三條損害信用罪。其偽造私文書之低度行為，應為其進而行使之高度行為所吸收
    ，不另論罪。又其先後多次行使偽造私文書、損害信用犯行，時間緊接，所犯構
    成要件亦復相同，皆顯係基於概括之犯意反覆為之，均為連續犯，各應依法論以
    一罪，並加重其刑。所犯前開二罪間，具有方法結果之牽連關係，為牽連犯，應
    依刑法第五十五條規定，從一重按行使偽造私文書罪處斷。
四、原審就被告乙○○部分論罪科刑，固非無見；惟查，前開犯行乃被告乙○○單獨
    所為，與余淑蓮間並無共犯關係（余淑蓮已判決無罪確定），原判決竟將乙○○
    與余淑蓮論以共同正犯，自有未洽。又原判決固論處被告行使偽造文書罪，惟事
    實欄及理由欄，均論述被告係行使變造私文書，以致主文與事實、理由不符，亦
    有未洽。另刑法第二百十六條、第二百十條之罪，最重本刑為五年以下有期徒刑
    ，被告行為後刑法第四十一條經修正並經總統於九十年一月十日公布施行，上開
    之罪係在刑法該修正條文得以易科罰金之列，應依刑法第二條第一項前段之規定
    ，適用修正後刑法第四十一條第一項前段，而諭知有期徒刑易科罰金之折算標準
    ，原判決未及適用也有未合。乙○○上訴意旨，指摘有關其部分原判決不當，固
    無可取，惟該部分原判決既有上揭可議之處，自屬無可維持，應由本院撤銷改判
    。爰審酌被告乙○○之犯罪動機、目的、手段及犯罪後本院九十年七月四日訊問
    時經告訴人丙○○曉以大義後見被告坦承犯行似有悔意，告訴人當即表示不願追
    究，惟被告於本院最後審理時復又翻異否認犯行，顯見其毫無悔意，犯後態度不
    良，與所生危害等一切情狀，量處有期徒刑四月，併諭知易科罰金之折算標準。
    扣案偽造之康泉羊乳促銷宣傳單十四張，乃被告乙○○供犯罪所用之物，且為該
    被告所有，業據其供明在卷，爰依刑法第三十八條第一項第二款規定宣告沒收。
    至於「反（康羊）客戶資料一覽表」四張，乃趙家烈所製作有關『嘉南公司』流
    失羊乳訂戶資料，僅供該公司台南營業所全體業務人員參考，並非被告乙○○供
    犯罪所用之物，不在得沒收範圍，併此敘明。
據上論斷，應依刑事訴訟法第三百六十九條第一項前段、第三百六十四條、第二百九
十九條第一項前段、刑法第五十六條、第二百十六條、第二百十條、第三百十三條、
第五十五條、修正後刑法第四十一條、第三十八條第一項第二款、罰金罰鍰提高標準
條例第二條，判決如主文。
本案經檢察官劉榮堂到庭執行職務。
中    華    民    國      九十      年      七      月        廿六      日
                                  臺灣高等法院臺南分院刑事第四庭
                                      審判長法官  陳    義    仲
                                            法官  徐    財    福
                                            法官  宋    明    蒼
右正本證明與原本無異。
如不服本判決，應於判決送達後十日內向本院提出上訴狀，其未敘述理由者並應於提
出上訴狀後十日內向本院補提理由書（應附繕本)。
                                      法院書記官  余    素    美
中    華    民    國      九十      年      七      月        三十      日
附錄本案論罪科刑法條全文：
刑法第二百十條：
偽造、變造私文書，足以生損害於公眾或他人者，處五年以下有期徒刑。
刑法第二百十六條：
行使第二百十條至第二百十五條之文書者，依偽造、變造文書或登載不實事項或使登
載不實事項之規定處斷。
刑法第三百十三條：
散布流言或以詐術損害他人之信用者，處二年以下有期徒刑、拘役或科或併科一千元
以下罰金。


司法院資訊處製作；財團法人民間司法改革基金會備份。
